【裁判字號】    97,聲,141
【裁判日期】    970227
【裁判案由】    返還提存物
【裁判全文】
臺灣臺中地方法院民事裁定  97年度聲字第141號
聲  請  人  臺灣新光商業銀行股份有限公司
                      7、28.
法定代理人  丙○○
代  理  人  甲○○
相  對  人  順大裕股份有限公司
法定代理人  乙○○
上列聲請人聲請返還擔保金事件，本院裁定如下：
    主      文
本院九十四年度存字第一二二五號提存事件聲請人所提存之擔保
金新台幣伍拾萬元准予返還。
聲請費用由相對人負擔。
    理      由
一、按訴訟終結後，供擔保人證明已定20日以上之期間，催告受
    擔保利益人行使權利而未行使或法院依供擔保人之聲請，通
    知受擔保利益人於一定期間內行使權利並向法院為行使權利
    之證明而未證明者，法院應依供擔保人之聲請，以裁定命返
    還其提存物，民事訴訟法第104條第1項第3款定有明文。另
    依同法第106條規定，前開規定於其他依法令供訴訟上之擔
    保者準用之。所謂之「訴訟終結」，從廣義解釋，包括執行
    程序終結在內，則如供擔保人未提起本案訴訟時，即指假扣
    押裁定及假扣押執行程序均不存在者而言。是債權人提供擔
    保金為假扣押之執行後，就所欲保全之債權未提起本案訴訟
    ，如未撤回假扣押之執行，則於假扣押之標的交付執行時，
    於假扣押所欲保全之債權於執行程序分配終結時，自可認與
    民事訴訟法第104條第1項第2款所定之「訴訟終結」相當。
二、本件聲請意旨略以：誠泰商業銀行與臺灣新光銀行合併，臺
    灣新光商業銀行為消滅銀行，誠泰商業銀行為存續銀行，合
    併後存續銀行並更名為臺灣新光商業銀行，合併基準日為民
    國94年12月31日。聲請人與相對人間假扣押事件，聲請人遵
    本院94年度裁全字第1722號民事假扣押裁定，為擔保相對人
    因假扣押所受之損害，曾以94年度存字第1225號提存事件提
    存擔保金新台幣50萬元為擔保，並實施假扣押。玆因假扣押
    執行標的財產已遭調卷執行拍賣，執行程序業已終結，聲請
    人並已撤銷假扣押之裁定，復以存證信函催告限期主張權利
    ，相對人迄未行使權利，爰依民事訴訟法第104條第1項第3
    款（聲請人誤載為2款）之規定，請求裁定准予返還擔保金
    ，並提出行政院金融監督管理委員會函、公司變更登記表、
    營利事業登記證、本院94年度裁全字第1722號民事裁定、94
    年度存字第1225號提存書、國庫存款收款書、本院囑託塗銷
    查封及抵押權登記函、96年度裁全聲字第894號民事裁定、
    裁定確定證明書、存證信函及掛號郵件收件回執各一份為證
    。
三、經查，本件假扣押執行之標的財產已交付執行，聲請人就假
    扣押所欲保全之債權於執行程序分配終結等情，業經本院調
    取95年度執字第17232損害賠償民事執行卷宗及本院94年度
    裁全字第1722號、94年度執全字第977號、96年度裁全聲字
    第894號、94年度存字第1225號卷宗查閱明確，是揆諸首開
    說明，應認與民事訴訟法第104條第1項第3款所定之「訴訟
    終結」相當，而聲請人復以存證信函催告限期主張權利，相
    對人迄未行使，有本院民事紀錄科查詢表在卷可稽，是聲請
    人聲請返還本件擔保金，核無不合，應予准許。
四、依民事訴訟法第95條、第78條裁定如主文。
中    華    民    國    97    年    2     月    27    日
                  民事第二庭    法  官  陳秋月
正本係照原本作成
如不服本裁定應於送達後10日內向本院提出抗告狀，並繳納抗告
費新臺幣1,000元。
中    華    民    國    97    年    2     月    27    日
                                書記官  張皇清


司法院資訊處製作；財團法人民間司法改革基金會備份。
